【裁判字號】    99,勞再易,1
【裁判日期】    991123
【裁判案由】    給付薪資等
【裁判全文】
臺灣高等法院臺南分院民事判決  99年度勞再易字第1號
再 審原 告  陽明藥品股份有限公司
法定代理人  洪炳照
訴訟代理人  蕭道隆  律師
            唐淑民  律師
再 審被 告  趙主安
上列當事人間請求給付薪資等事件，再審原告對於中華民國99年
6月22日本院98年度勞上易字第8號確定判決提起再審之訴，本院
判決如下：
    主  文
再審之訴駁回。
再審訴訟費用由再審原告負擔。
    事實及理由
一、按「再審之訴，專屬為判決之原法院管轄。」「對於審級不
    同之法院就同一事件所為之判決，提起再審之訴者，專屬上
    級法院合併管轄。」民事訴訟法第499條第1項、第2項前段
    定有明文。次按「再審之訴，應於30日之不變期間內提起。
    」「前項期間自判決確定時起算，判決於送達前確定者，自
    送達時起算；其再審之理由發生或知悉在後者，均自知悉時
    起算。」同法第500條第1項、第2項前段分別定有明文。又
    「判決，於上訴期間屆滿時確定。」「至不得上訴之判決，
    於宣示時確定；不宣示者，於送達時確定。」同法第398條
    第1項前段、第2項分別定有明文。又當事人以有同法第496
    條第1項第1款適用法規顯有錯誤之情形提起再審之訴，應認
    此項理由於裁判送達時當事人即可知悉（最高法院70年台再
    字第212號判例參照）。經查，本件再審原告係對於本院民
    國（下同）98年度勞上易字第8號民事確定判決，主張該判
    決有民事訴訟法第496條第1項第1款之再審事由，向本院提
    起再審之訴，則依同法第499條第1項之規定，專屬本院管轄
    。又再審原告係於99年6月29日收受本院前審確定判決，有
    送達證書1份在卷可參（見本院前審卷第81頁），而其於99
    年7月20日向本院提起本件再審之訴，亦有再審起訴狀在卷
    可參（見本院卷第3頁），扣除在途期間4日，並未逾民事訴
    訟法第500條第1項所規定30日之不變期間，併予敘明。
二、再審原告起訴主張：
  (一)再審被告受僱期間係自91年6月起至97年6月30日止，此為兩
    造所不爭執，並為原審判決所採信。則依據就業保險法第16
    條修正期間及條文內容說明如下：1.就業保險法於91年5月1
    5日訂定，當時該法第16條第1項第1款規定：「失業給付之
    發放，依下列規定辦理：(1)失業給付每月按申請人離職辦理
    本保險退保之當月起前6個月平均月投保薪資百分之60發給
    ，最長發給6個月。領滿6個月失業給付者，本保險年資應重
    行起算。…」2.嗣後就業保險法於98年4月22日第16條修正
    為：失業給付按申請人離職辦理本保險退保之當月起前6個
    月平均月投保薪資百分之60按月發給，最長發給6個月。但
    申請人離職辦理本保險退保時已年滿45歲或領有社政主管機
    關核發之身心障礙證明者，最長發給9個月。…3.如前所述
    ，既然再審被告受僱期間係在就業保險法訂定後，修正前，
    則在法律適用上自應採用修正前之舊法規定，因此原審判決
    疏未查覺，致適用法規顯有錯誤，自得依法提起再審之訴救
    濟。
  (二)依就業保險法未修正前第16條之規定，再審被告得請求之失
    業保險給付金額應為6個月份，而非9個月份，基此，有關原
    審判決給付部分應再扣除多算之3個月份之失業保險給付金
    額即新台幣（下同）92,190元，換言之，本件再審被告實際
    所得請求之失業保險給付金額應為184,380元，而非276,570
    元。
  (三)綜上所述，原審確定判決既有適用法規錯誤之情形，再審原
    告自得提起再審之訴來救濟，又如前所述，再審原告實際應
    給付再審被告755,356元，則超過此部分之給付請求應予廢
    棄，故再審原告請求鈞院詳細審酌後，逕而為如再審聲明之
    判決。
  (四)並為再審聲明：求為判決：(1)鈞院98年度勞上易字第8號給
    付薪資等民事確定（即關於命再審原告應給付再審被告之金
    額，超過755,356元即自98年11月6日起至清償日止，按週年
    利率百分之五計算之利息部分，暨訴訟費用之部分）判決廢
    棄。(2)上廢棄部分，再審被告在第一審之訴駁回。(3)再審之
    訴之訴訟費用由再審被告負擔。
三、再審被告則以：再審被告主張適用就業保險法修正後第16條
    之規定，請求之失業保險給付金額應為9個月份，而作訴之
    追加，經裁定認為合法，有裁定書可稽。依照原確定判決書
    第3頁第4項第6點，再審原告已不爭執最長發給9個月的失業
    給付，何以再以之爭執為本件再審之理由？原審也判決9個
    月，再審原告要給6個月，沒有理由等語，資為抗辯。並為
    答辯聲明：(1)再審之訴駁回。(2)再審訴訟費用由再審原告負
    擔。
四、按適用法規顯有錯誤，得以再審之訴對於確定終局判決聲明
    不服；民事訴訟法第496條第1項第1款定有明文。惟所謂適
    用法規顯有錯誤，係指法院就認定事實，適用法律有適用法
    規顯然錯誤之情形；茍事實審法院依卷內所附之證據資料加
    以取捨、判斷，而為事實之認定，就其認定事實有漏未斟酌
    證物或認定事實錯誤等情事，亦與適用法規有錯誤之再審事
    由有間；易言之，適用法規顯有錯誤，並不包括認定事實錯
    誤、取捨證據失當及判決不備理由之情形在內。又所謂確定
    判決適用法規顯有錯誤，係指確定判決所適用之法規顯然不
    合於法律規定，或與司法院現尚有效之大法官會議之解釋，
    或法院尚有效之判例顯然違反者而言；至於消極的不適用法
    規之情形雖亦包括在內，惟需消極的不適用法規顯然於判決
    之結果有影響者為限，且亦不包括漏未斟酌證據及認定事實
    錯誤之情形在內（司法院大法官會議釋字第177號解釋、最
    高法院60年台再字第170號、同院63年台上字第880號判例及
    同院87年度台上字第1936號判決參照）。
五、本件再審原告係以再審被告之受僱期間（即91年6月起至97
    年6月30日止）係在就業保險法第16條修正之前（即98年4月
    22日修正暨98年5月1日施行），故應適用修正前之就業保險
    法第16條，惟本院前審仍適用修正並施行後之就業保險法第
    16條而加以判決，故本院前審判決實有民事訴訟法第496條
    第1項第1款適用法規顯有錯誤之再審理由云云。惟按中央法
    規標準法第18條規定：「各機關受理人民聲請許可案件適用
    法規時，除依其性質應適用行為時之法規外，如在處理程序
    終結前，據以准許之法規有變更者，適用新法規。但舊法規
    有利於當事人而新法規未廢除或禁止所聲請之事項者，適用
    舊法規。」足見法規之適用原則上採從新從優原則。本院98
    年度勞上易字第8號請求給付薪資等事件，就再審被告得依
    修正後就業保險法第16條第1項規定，請求再審原告賠償失
    業給付276,570元之理由，已於原確定判決理由五之(五)中
    詳細說明其論據，並無與中央法規標準法第18條規定不合。
    況兩造對於依據就業保險法第16條第1項之規定，申請人離
    職辦理退保時，如已年滿45歲，最長發給9個月之失業給付
    乙節，於本院該次審之99年6月8日之言詞辯論中均不爭執（
   （見原審卷第63頁）；並經本院核閱前揭98年度勞上易字第8
    號請求給付薪資等事件之卷宗查明屬實無訛。從而原確定判
    決依卷內所附之證據資料予以審酌，加以取捨、判斷而為事
    實之認定，既已於原確定判決內詳為敘明其取捨、判斷之理
    由，則再審原告上開主張與民事訴訟法第496條第1項第1款
    所稱之適用法規顯有錯誤，尚屬有間。再審原告執此作為再
    審之理由，亦非有理由。
六、綜上所述，再審原告指摘本院原確定判決有民事訴訟法第49
    6條第1項第1款所規定之適用法規顯有錯誤之再審事由，向本
    院提起本件再審之訴，求予將本院原確定判決廢棄，准如再
    審聲明之所示，為無理由，應予駁回。
七、又本件待證事實已臻明確，兩造其餘攻擊防禦方法及舉證，
    對判決之結果已不生影響，爰不一一詳為審酌，附此敘明。
八、據上論結，本件再審之訴為無理由，依民事訴訟法第78條，
    判決如主文。
中    華    民    國    99    年    11    月    23    日
                    民事第三庭  審判長法  官  黃崑宗
                                      法  官  張世展
                                      法  官  王浦傑
上為正本係照原本作成。
不得上訴。
中    華    民    國    99    年    11    月    24    日
                                      書記官  廖英琇

司法院資訊處製作；財團法人民間司法改革基金會備份。
